【裁判字號】    95,交上訴,724
【裁判日期】    950921
【裁判案由】    過失致死
【裁判全文】
臺灣高等法院臺南分院刑事判決       95年度交上訴字第724號
上  訴  人
即  被  告  乙○○
上列上訴人因過失致死案件，不服臺灣臺南地方法院94年度交訴
字第264號中華民國95年5月25日第一審判決（起訴案號：臺灣臺
南地方法院檢察署94年度偵字第13657號），提起上訴，本院判
決如下：
    主  文
上訴駁回。
乙○○緩刑伍年。
    事  實
一、乙○○曾於民國89年間因犯詐欺案件，經臺灣臺中地方法院
    判處有期徒刑3月，緩刑2年，其緩刑期滿而緩刑之宣告未經
    撤銷，其刑之宣告已失其效力。
二、乙○○考領有小型車普通駕駛執照，為勝旨實業社送貨員，
    平日需駕駛車輛載運貨物，駕駛為其主要之附隨業務，為從
    事業務之人。其於94年7月1日下午，駕駛牌照號碼4126-LZ
    號自小貨車，搭載其配偶王柏惠，載運衛生紙類等物，沿臺
    南縣佳里鎮○○里○○○○道（該路段有劃設車道線，未設限
    速標誌或標線），由西向東行駛，於同日14時50分許，行經
    南28線道與南27線道之交岔路口時，乙○○本應注意車前狀
    況，並隨時採取必要之安全措施，並應注意汽車行駛至交岔
    路口，應遵守燈光號誌之指示，其方向之燈號為閃光黃燈，
    而閃光黃燈表示「警告」，車輛應減速接近，注意安全，小
    心通過，以及應注意在有劃設車道線而未設限速標誌或標線
    之道路，時速不得超過50公里，且當時天候晴、日間自然光
    線、柏油路面乾燥、無缺陷、無障礙物、視距良好，客觀上
    並無其不能注意之情事，詎其竟疏於注意車前狀況，未減速
    慢行而貿然以6、70公里之時速超速直行，適有李健次駕駛
    之D3-2455號自小貨車載其配偶李吳久江，沿南27線道由北
    向南行駛至上開交岔路口時，本應注意車前狀況，及其方向
    之燈號為閃光紅燈，而閃光紅燈表示「停車再開」，車輛應
    減速接近，先停止於交岔路口前，讓幹道車優先通行後認為
    安全時，方得續行，詎李健次亦疏於注意車前狀況，且未減
    速接近，先停止於交岔路口前，讓乙○○所駕駛之4126-LZ
    號自小貨車（幹道車）優先通行，兩車之車頭遂在上開交岔
    路口發生碰撞，致李健次受有頭胸腹撞挫傷併骨折、腦挫傷
    之傷害；李吳久江受有頭胸腹腿撞挫傷併骨折之傷害。李吳
    久江於同日15時58分許死亡，李健次延至翌日（7月2日）12
    時許不治死亡。乙○○亦受有兩手多處撕裂傷、胸部挫傷之
    傷害，王柏惠則受有頭皮擦傷、左手肘、左側胸部挫傷之傷
    害。乙○○於肇事後，未被有偵查權之公務員或機關發覺前
    ，於警察到場時向警自首，坦承本件犯行並接受裁判。
三、案經李健次、李吳久江之子甲○○告訴及臺南縣警察局佳里
    分局報請臺灣臺南地方法院檢察署檢察官相驗後偵查起訴。
    理  由
壹、證據能力方面
    本件係經被告乙○○於本院準備程序當庭表示認罪，而經本
    院裁定以簡式審判程序加以審理，則依據刑事訴訟法第273
    條之2、第159條第2項之規定，不適用傳聞法則有關限制證
    據能力之相關規定，合先敘明。
貳、認定犯罪事實所憑之證據及理由
一、上訴人即被告乙○○經合法傳喚，於本院審理時無正當理由
    不到庭，惟查上揭犯罪事實，業據被告乙○○於原審及本院
    準備程序調查時供承明確，並當庭均為認罪之陳述，並於警
    詢、偵查中均坦承不諱，核與告訴人甲○○指訴之情節及證
    人王柏惠於警詢及檢察官偵查中所述之情節相符，並有道路
    交通事故調查報告表（一）、（二）、道路交通事故現場圖
    、佳里綜合醫院出具之乙○○、王柏惠、李健次、李吳久江
    之診斷證明書各1紙及現場照片35張及本院95年3月22日勘驗
    現場之筆錄、現場圖各1紙、現場照片4張附卷可稽。被害人
    李健次、李吳久江因本件車禍死亡，亦經臺灣臺南地方法院
    檢察署檢察官督同檢驗員相驗明確，有相驗筆錄、相驗屍體
    證明書、驗斷書附卷可憑。
二、按行車速度應依速限標誌或標線之規定，無標誌或標線者，
    行車速度不得超過50公里；汽車行駛時，駕駛人應注意車前
    狀況，並採取必要之安全措施；汽車行駛至交岔路口，其行
    進應遵守燈光號誌之指示，道路交通安全規則第93條第1項
    第1款、第94條第3項、第102條第1項第1款分別定有明文。
    又閃光黃燈表示「警告」，車輛應減速接近，注意安全，小
    心通過；閃光紅燈表示「停車再開」，車輛應減速接近，先
    停止於交岔路口前，讓幹道車優先通行後認為安全時，方得
    續行，道路交通標誌標線號誌設置規則第211條第1項第1款
    、第2款亦定有明文。被告乙○○及被害人李健次於駕車時
    自應注意遵守上開規定，且依當時情形天候晴、日間自然光
    線、柏油路面乾燥、無缺陷、無障礙物、視距良好，有上開
    道路交通事故調查報告表及現場照片可稽，客觀上並無被告
    乙○○及被害人李健次不能注意之情形，詎其2人竟均疏於
    注意，以致發生本件車禍，其2人就本件車禍之發生均有過
    失，應無疑義。被害人李健次未注意車前狀況、未讓幹道線
    之被告優先通行，為肇事之主因，被告未注意車前狀況、行
    駛至交岔路口未減速慢行而超速行行駛，為肇事之次因。足
    認被告就本件交通事故之發生，確有過失甚明。又本件車禍
    既係被告之過失併合而發生，是被告前開過失之責究未能據
    此解免，附此說明。
三、本件事證明確，被告乙○○之業務過失犯行，洵堪認定。
參、論罪科刑之理由
（一）刑法上所謂業務，係指個人基於其社會地位繼續反覆所執
      行之事務，包括主要業務及其附隨之準備工作與輔助事務
      在內。此項附隨之事務，並非漫無限制，必須與其主要業
      務有直接、密切之關係者，始可包含在業務概念中，而認
      屬業務之範圍，必因是項業務上過失致人於死始能論以業
      務過失致人於死罪，否則只能以普通過失致人於死論罪，
      最高法院93年度台上字第4589號判決意旨參照。查被告自
      承係勝旨實業社送貨員，平日需駕駛車輛載運貨物，駕駛
      為其主要之附隨業務等情（見偵查卷第114頁），應認為
      係從事業務之人。
（二）核被告所為，係犯刑法第276條第2項之業務過失致死罪。
（三）被告一行為致被害人李健次、李吳久江2人死亡，為想像
      競合犯，應依刑法第55條規定，從一重以刑法第276條第2
      項之業務過失致死罪處斷。
（四）被告於肇事後於警方尚不知何人犯罪前，即主動向前往處
      理之員警楊志明坦承肇事，並接受裁判等情，有上揭臺南
      縣警察局佳里分局道路交通事故肇事人自首情形附卷可稽
      （參警卷第32頁），符合刑法第62條前段規定之自首要件
      ，依法應減輕其刑。
肆、維持原判決之理由
一、原判決以被告罪證明確，因予適用刑法第276條第2項、第62
    條前段、（原判決漏引刑法第55條前段），罰金罰鍰提高標
    準條例第1條前段之規定，並審酌被告之品行，知識程度（
    國中畢業）、生活狀況經濟不佳、其就本件車禍之發生應負
    肇事次因之責任、被害人李健次應負肇事主因之責任、本件
    車禍造成被害人2人死亡、事故發生後被告尚未與被害人之
    家屬成立民事調解、被告於肇事後坦承犯行等一切情狀，量
    處有期徒刑一年十月，以示懲儆。
二、本院經核，原判決認事用法，均無違誤，量刑亦稱妥適。被
    告上訴意旨猶指原判決量刑過重云云，惟查被告因未注意車
    前狀況、行駛至交岔路口未減速慢行而超速行駛，雖為肇事
    之次因。惟造成二人死亡之結果，是認對被害人家屬已造成
    不可回復之永久性悲痛，損害非輕，原判決量處被告有期徒
    刑一年十月，應認符合罪責相當性原則。是被告以此為由提
    起上訴，而指摘原判決不當，自無理由，應予駁回。
三、又查95年7月1日施行之刑法第74條規定緩刑之要件，除第1
    項第2款規定前因故意犯罪外，並增列第2項至第5項規定，
    惟緩刑之宣告係以暫不執行所宣告之刑，故犯罪在新法施行
    前，新法施行後之緩刑之宣告，應適用新法第74條規定（最
    高法院95年第8次刑事庭會議決議參照）。末查，被告於本
    院上訴審時表示有誠意願與被害人達成和解賠償被害人損失
    ，事後業經臺灣臺南地方法院調解成立，願賠償被害人家屬
    四十萬元，有調解筆錄一件在卷可憑。查被告未曾受有期徒
    刑之宣告，有台灣高等法院被告全國前案紀錄表在卷可憑，
    而被告犯後已盡力賠償被害人損失，於肇事後，即自首本件
    過失犯行，並自警偵訊至法院審理時，始終供承犯行，足認
    被告犯後確有悔意。本院因認被告犯後態度良好，經此偵審
    程序，應知所警惕，信無再犯之虞，其上開所宣告之刑，認
    以暫不執行為適當，爰依刑法第74條第1項第1款規定，併予
    諭知宣告緩刑5年，以啟自新。
伍、被告經合法傳喚，無正當理由不到庭，本院不待其陳述，逕
    行判決。
陸、適用之法律
一、刑事訴訟法第368條、第364條、第371條、第273條之1第1項
    。
二、刑法第74條第1項第1款。
三、罰金罰鍰提高標準條例第1條前段。
本案經檢察官邱克斌到庭執行職務。
中    華    民    國    95    年    9     月    21    日
                  刑事第二庭    審判長法  官  葉居正
                                      法  官  李文福
                                      法  官  吳森豐
以上正本證明與原本無異。
如不服本判決，應於收受本判決後十日內向本院提出上訴書狀。
其未敘述上訴理由者並得於提起上訴後十日內向本院補提理由書
狀（均須按他造當事人之人數附繕本）「切勿逕送上級法院」。
                                      書記官  李梅菊
中    華    民    國    95    年    9     月    21    日
附錄本案論罪科刑法條全文：
中華民國刑法第276條
因過失致人於死者，處2年以下有期徒刑、拘役或2000元以下罰
金。
從事業務之人，因業務上之過失犯前項之罪者，處5年以下有期
徒刑或拘役，得併科3000元以下罰金。


司法院資訊處製作；財團法人民間司法改革基金會備份。
